臺灣板橋地方法院刑事判決　　　　　　 96年度簡上字第418號
上　訴　人　臺灣板橋地方法院檢察署檢察官
被　　　告　甲○○
上列上訴人因被告違反著作權法，不服中華民國96年3 月23日本
院96年度簡字第337 號第一審刑事簡易判決（聲請處刑案號：95
年度偵緝字第3100號），提起上訴，本院管轄第二審之合議庭判
決如下︰
    主  文
原判決撤銷。
甲○○擅自以公開演出之方法侵害他人之著作財產權，累犯，處
有期徒刑月，如易科罰金，以銀元佰元折算壹日，減為有期
徒刑壹月又拾伍日，如易科罰金，以銀元佰元折算壹日。
扣案之電腦伴唱主機壹臺、遙控鍵盤壹臺、點歌本壹本，均沒收
。
    事  實
一、甲○○前於民國88年間因違反建築法案件，經本院以87年度
    訴字第2180號判決判處有期徒刑4 月確定，於89年1 月26日
    執行完畢。詎其不思悔改，自93年12月間之某日起，擔任址
    設臺北縣三重巿重陽路3 段160 號「１２３歌友會」之實際
    現場負責人，其明知「想厝的人」、「紅酒」、「世間人」
    、「紅紅的酒」等歌曲，分別係中信唱片股份有限公司、豪
    記影視唱片有限公司享有著作權之音樂著作，並專屬授權予
    弘音多媒體科技股份有限公司（下稱弘音公司）在臺澎金馬
    地區獨家重製、散布各種音樂伴唱產品以及享有在營業場所
    公開演出、公開上映等權利，未經弘音公司之同意或授權，
    不得擅自在營業場所公開演出。竟意圖營利，基於以公開演
    出方法侵害他人著作財產權之犯意，未經弘音公司同意或授
    權，自其擔任「１２３歌友會」負責人起至94年2 月4 日晚
    間8 時30分許為警查獲止，擅自將載有前開非法重製歌曲之
    電腦伴唱主機一臺，擺設在「１２３歌友會」營業場所內，
    供不知情之顧客點選上揭歌曲演唱，藉此公開演出之方式，
    侵害弘音公司之著作財產權。嗣經弘音公司法務人員黃英和
    先於94年1 月12日晚間8 時30分許自行前往「１２３歌友會
    」消費蒐證而查悉上情後，向臺北縣政府警察局三重分局提
    出告訴，復於94年2 月4 日晚間8 時30分許，經警持搜索票
    至上址店內執行搜索，扣得前開電腦伴唱主機1 臺、遙控鍵
    盤1 臺、點歌本1 本。
二、案經被害人弘音公司訴由臺北縣政府警察局三重分局報臺灣
    板橋地方法院檢察署檢察官偵查後聲請簡易判決處刑。
    理  由
一、被告甲○○經本院傳喚無正當理由不到庭，惟依其於偵查中
    所述，業已坦承擔任「１２３歌友會」之負責人，僅辯稱：
    伊並非老闆，係綽號「蘭姐」之人以新臺幣（下同）5,000
    元之代價，請伊擔任該處之負責人，並要求伊交付身分證件
    云云。經查：
  (一)告訴人弘音公司之代理人黃英和於94年1 月12日晚間8 時30
    分許，前往臺北縣三重巿重陽路3 段160 號之「１２３歌友
    會」消費，在該營業場所內之電腦伴唱機中發現灌錄有「想
    厝的人」、「紅酒」、「世間人」、「紅紅的酒」等非法重
    製歌曲供人點唱，此據告訴代理人黃英和於警詢時指訴明確
    ，並有弘音公司蒐證報告資料表一紙、「１２３歌友會」名
    片1 張、現場照片15張附卷可稽。嗣經警執行搜索，扣得灌
    錄前開歌曲之電腦伴唱主機1 臺、及操控主機之遙控鍵盤、
    點歌本等可資佐證。
  (二)而「想厝的人」、「紅酒」、「世間人」、「紅紅的酒」等
    歌曲，確係中信唱片股份有限公司、豪記影視唱片有限公司
    享有著作權之音樂著作，並專屬授權予告訴人在臺澎金馬地
    區獨家重製、散布各種音樂伴唱產品以及享有在營業場所公
    開演出、公開上映等權利，且於被告行為時，仍在專屬授權
    期間內，亦有臺北縣政府營利事業登記證、獨家發行權暨專
    屬授權證明書、各音樂著作原版封面影本等附卷可稽。足認
    上址「１２３歌友會」之負責人，確實透過擺放伴唱主機之
    方式，透過不知情之消費者點唱之方式，以公開演出之方式
    侵害告訴人所有之著作財產權，並以之營利。
  (三)被告雖否認為「１２３歌友會」之實際負責人云云，惟證人
    蔡麗卿於警詢時證稱：伊於93年12月中旬至該店上班，擔任
    會計工作，每月月薪15,000元係向老闆即被告領取等語明確
    ，並當場指認被告之口卡相片無訛（見95年度偵字第4396號
    偵查卷第11頁、第35頁），復於偵查中結證稱：伊於94年間
    在「１２３歌友會」擔任會計，老闆一開始是劉兆鋒，後來
    換成被告，是被告給伊薪水，顧店的也是被告等語綦詳（見
    同前卷第67頁）。顯見被告確係「１２３歌友會」之實際現
    場負責人。況被告辯稱受雇於「蘭姐」云云，既無法詳述「
    蘭姐」之真實年籍，甚至無法交代聯絡方式，以及自己如何
    按月向「蘭姐」領取酬金，顯見被告所辯，無非事後推諉卸
    責之詞，不足採信。是本案事證明確，被告犯行堪以認定，
    應予依法論罪科刑。
二、被告行為後，刑法業於94年2 月2 日經總統以華總一義字第
    09400014901 號令修正公布，並於95年7 月1 日施行。而按
    行為後法律有變更者，適用行為時之法律，但行為後之法律
    有利於行為人者，適用最有利於行為人之法律，修正後刑法
    第2 條第1 項定有明文。此條規定係規範行為後法律變更所
    生新舊法律比較適用之準據法，本身尚無新舊法比較之問題
    ，於新法施行後，應一律適用新法第2 條第1 項之規定，為
    「從舊從輕」之比較，先予敘明。再按本次法律變更，比較
    時應就罪刑有關之共犯、未遂犯、想像競合犯、牽連犯、連
    續犯、結合犯，以及累犯加重、自首減輕暨其他法定加減原
    因（如身分加減）與加減例等一切情形，綜其全部罪刑之結
    果而為比較（最高法院95年5 月23日95年度第8 次刑庭會議
    決議參照）。就本件所應適用法條部分，相關修正有
  (一)又被告有事實欄所載之前案執行紀錄，其於5 年內再故意犯
    本案有期徒刑以上之罪，無論依修正前、後刑法第47條規定
    ，均應構成累犯，新、舊法之適用結果並無不同。
  (二)依被告行為時之刑法第41條第1 項前段規定：「犯最重本刑
    為五年以下有期徒刑以下之刑之罪，而受六個月以下有期徒
    刑或拘役之宣告，因身體、教育、職業、家庭之關係或其他
    正當事由，執行顯有困難者，得以一元以上三元以下折算一
    日，易科罰金。」依斯時有效施行之罰金罰鍰提高標準條例
    第2 條前段規定（業於95年5 月17日經總統以華總一義字第
    09500069791 號令修正公布刪除，並自95年7 月1 日起生效
    ），依刑法第41條易科罰金者，就其原定數額提高為一百倍
    折算一日，則被告行為時之刑法及罰金罰鍰提高標準條例關
    於易科罰金折算標準之規定，係以銀元三百元折算一日，經
    折算為新臺幣後，應以新臺幣九百元折算一日。而現行刑法
    第41條第1 項前段規定：「犯最重本刑為五年以下有期徒刑
    以下之刑之罪，而受六個月以下有期徒刑或拘役之宣告者，
    得以新臺幣一千元、二千元或三千元折算一日，易科罰金。
    」比較修正前、後關於易科罰金折算標準之規定，以修正前
    刑法第41條第1 項前段及修正前罰金罰鍰提高標準條例第2
    條前段規定，較有利於被告。
  (三)綜上，經整體比較全部罪刑之結果，以修正前之刑法規定，
    較有利於被告，自應一體適用被告行為時之法律即修正前之
    刑法規定。
三、核被告所為，係犯著作權法第92條之擅自以公開演出方法侵
    害他人著作財產權罪。被告利用「１２３歌友會」店內不知
    情之顧客，以點唱之方法公開演出「想厝的人」、「紅酒」
    、「世間人」、「紅紅的酒」等歌曲，向現場公眾傳達音樂
    著作詞曲內容，侵害告訴人音樂著作財產權之犯行，為間接
    正犯。又按刑事法若干犯罪行為態樣，本質上原具有反覆、
    續實行之特徵，立法時既予特別歸類，定為犯罪構成要件之
    行為要素，則行為人在密切接近之一定時、地持續實行之複
    次行為，倘依社會通念，於客觀上認為符合一個反覆、延續
    性之行為觀念者，於刑法評價上，即應僅成立一罪，俾免有
    重複評價、刑度超過罪責與不法內涵之疑慮；學理上所稱「
    集合犯」之職業性、營業性或收集性等具有重複特質之犯罪
    均屬之，例如經營、從事業務、收集、販賣、製造、散布等
    行為概念者是（最高法院95年度臺上字第1079號判決意旨參
    照）。查被告在「１２３歌友會」店內擺設載有前開非法重
    製歌曲之電腦伴唱主機供顧客點選演唱，核屬營利性行為，
    係在密切接近之一定時間及空間內以相同之方式持續、反覆
    從事，未曾間斷，是其此等以公開演出之方式侵害著作財產
    權之行為，客觀上具有反覆、延續實行之特徵，從而，在行
    為概念上，縱有多次侵害著作財產權之舉措，仍應以集合犯
    之包括一罪評價之。又被告前於88年間因違反建築法案件，
    經本院以87年度訴字第2180號判處有期徒刑4 月確定，於89
    年1 月26日執行徒刑完畢，有臺灣高等法院被告前案紀錄表
    在卷足憑，其於5 年內再犯本案有期徒刑以上之罪，為累犯
    ，應依法加重其刑。
四、告訴人請求上訴意旨雖指稱被告之重製行為，原審並未審酌
    云云。惟被告係自93年12月間頂讓經營「１２３歌友會」，
    而扣案伴唱機內侵害著作權之歌曲，係購買伴唱機時即已灌
    錄、或購買後由前手經營者劉兆鋒央人灌錄、或係被告受讓
    經營後委請他人灌錄，並無證據足以證明。此部分事證既屬
    有疑，自應為有利被告之認定，不能憑告訴人片面之指訴，
    即率認被告有重製他人著作之行為。又上訴意旨恣指原審判
    決刑度過重，亦無理由，惟原審判決後，既有應依中華民國
    九十六年罪犯減刑條例減刑之情形未及審究，仍應撤銷原判
    決，並審酌被告擅自擺設伴唱機供人點選非法演出，損害他
    人之智慧財產權，破壞我國保護智慧財產權之形象，而其犯
    罪後猶飾詞否認，不知悔悟，未與告訴人達成和解並賠償損
    失，態度非佳，兼衡其侵害告訴人著作財產權之音樂著作數
    量、期間，暨其犯罪動機、目的、手段等一切情狀，量處如
    主文所示之刑，並依中華民國九十六年罪犯減刑條例減輕其
    刑，及諭知易科罰金之折算標準。扣案之電腦伴唱主機1 臺
    、遙控鍵盤1 臺、點歌本1 本，應屬被告所有供本案犯罪所
    用之物，均應依著作權法第98條前段規定宣告沒收之。
五、被告經合法傳喚，無正當理由未於審判期日到庭，爰不待其
    陳述逕行判決，附此敘明。
據上論斷，應依刑事訴訟法第452 條、第455 條之1 第1 項、第
3 項、第371 條、第369 條第1 項前段、第299 條第1 項前段，
著作權法第92條、第98條前段，刑法第11條前段、第2 條第1項
前段、修正前刑法第47條、第41條第1 項前段，修正前罰金罰鍰
提高標準條例第2 條，中華民國九十六年罪犯減刑條例第2 條第
1 項第3 款、第7 條、第9 條，判決如主文。
本案經檢察官鄧媛到庭執行職務。
中　　華　　民　　國　　96　　年　　8 　　月　　24　　日
                  刑事第十二庭  審判長法  官   徐蘭萍
                                      法  官   林淑婷
                                      法  官   林漢強
上正本證明與原本無異。
不得上訴。
                                      書記官   曾千庭
中　　華　　民　　國　　96　　年　　8 　　月　　24　　日
附錄本案論罪科刑法條全文：
著作權法第92條
擅自以公開口述、公開播送、公開上映、公開演出、公開傳輸、
公開展示、改作、編輯、出租之方法侵害他人之著作財產權者，
處三年以下有期徒刑、拘役、或科或併科新臺幣七十五萬元以下
罰金。
